【裁判字號】    99,訴,345
【裁判日期】    990628
【裁判案由】    損害賠償
【裁判全文】
臺灣桃園地方法院民事判決               99年度訴字第345號
原      告  甲○○
被      告  乙○○
上列當事人間因過失傷害案件，原告提起刑事附帶民事訴訟，請
求損害賠償，經本院刑事庭以98年度桃交簡附民字第142 號裁定
移送前來，本院於民國99年6 月7 日言詞辯論終結，判決如下：
    主  文
被告應給付原告新臺幣壹拾伍萬貳仟柒佰玖拾元及自民國九十八
年十月八日起至清償日止，按週年利率百分之五計算之利息。
原告其餘之訴駁回。
訴訟費用由被告負擔五分之一，餘由原告負擔。
本判決原告勝訴部分，得假執行。
原告其餘假執行之聲請駁回。
    事  實  及  理  由
甲、原告起訴主張，被告於民國98年2 月22日凌晨3 時50分許，
    駕駛車號0598-FQ 自小貨車，行經桃園縣桃園市○○路○ 段
    119 號前，疏未注意該路段劃設有紅實線之禁止臨時停車標
    線，竟為圖就近停車之便利，貿然將上開車輛停放該處，且
    停車時車身占用外側車道，適原告自後方駕駛車號320-ECP
    重型機車行經該處，衝撞被告上開車輛停放處，致原告當場
    人、車倒地，受有右側股骨幹骨折、左側股骨遠端骨折、右
    膝撕裂傷、左膝挫傷等傷害。被告上開過失傷害行為，業經
    臺灣桃園地方法院檢察署檢察官以98年度偵字第15267 號聲
    請簡易判決處刑；並經鈞院以98年度桃交簡字第3242號刑事
    簡易判決判處罪刑在案。基上，原告自得依民法第184 條第
    1 項前段、第193 條、第195 條之規定，請求被告賠償下列
    損害：(1)醫療費用及其他增加生活之需要等支出：醫療費用
    新臺幣（下同）116,226 元、由原告母親燉煮所支出之營養
    費約5,000 元、合計6 個月看護費306,000 元（計算式：前
    3 個月即90日×每日看護費2,200 元＋後3 個月即90日×每
    日看護費1,200 元＝306,000 元）、自98年3 月8 日起至98
    年12月2 日止之就醫交通費用4,500 元（計算式：9 個月×
    500 元＝4,500 元）、原告母親因照顧原告3 個月無法工作
    之損失78,000元（計算式：每月1 萬3 千元×照顧小孩2 人
    ×3 個月＝78,000元）；(2)原告於受傷前任職於懷德保險代
    理人股份有限公司從事保險業務工作2 個月共領取15萬元，
    加計其餘10個月之薪資以勞工保險投保薪資每月21,000元計
    ，平均每月薪資約為28,250元，則原告因6 個月無法工作受
    有薪資損失169,500 元；又原告所受上開傷害屬殘廢等級第
    11級之情形，即喪失勞動能力程度38.45 % ，則原告於5 年
    內之勞動損失為651,725 元（計算式：每月薪資28,250元×
    12個月×5 年×38.45%＝651,725 元）；(3)機車損壞修理費
    22,920元；(4)精神慰撫金10萬元。綜上所述，爰依法提起本
    件訴訟等語。並為訴之聲明：被告應給付原告122 萬元及自
    起訴狀繕本送達翌日起至清償日止，按年息5%計算之利息；
    原告並願供擔保，請准宣告假執行。
乙、被告則以：被告雖於禁止臨時停車之處停車卸貨，惟被告習
    慣上均會按下閃黃燈警示，已善盡警告措施；且於事故發生
    時，原告已飲酒逾量，經員警測得其呼氣之酒精濃度為每公
    升0.39毫克，已達不能安全駕駛交通工具之狀態，卻逞能上
    路，致神智恍惚、超速駕駛，實為本件事故發生主因。原告
    上開酒醉駕車之行為，亦經臺灣桃園地方法院檢察署檢察官
    以98年度偵字第8361號為緩起訴處分，並經前開刑事判決認
    定原告就本件事故之過失程度較被告為重，故原告本件請求
    有民法第217 條第1 項規定之適用。又原告所提出各項賠償
    金額均過高，被告難以接受；其中營養費並非必要，交通費
    部分則未提出說明或證明，均應予剔除；就看護費相關支出
    ，原告僅住院16日、傷勢不嚴重，不需長期僱請看護，且其
    母為照顧原告無法工作，即得在家兼顧小孩，應無需另請看
    護，故看護費、照顧小孩費用亦應刪除；另原告於94年起至
    98年1 月從事保險業務前，未見其有加保勞工保險，且保險
    業務員主要所得通常係自所招攬業務中抽取優厚佣金，平時
    僅有少許車馬費補貼，則原告近2 個月薪資15萬元，即屬招
    攬業務所得佣金，不能以此核計每月薪資，其工作損失，應
    以薪資扣繳憑單所載薪資核算，始為公允。至勞動能力損失
    部分，因原告係屬年輕氣壯之人，於受傷後能單獨行走，已
    能勝任保險業務工作，此部分請求無理由；就機車修繕費用
    之部分，原告竟稱於花費鉅額修繕費後以15,000元低價將之
    出售，顯不合理，故此項請求亦應刪除；再原告無視本身及
    他人之危險，執意酒後駕車，若事發時遭碰撞為行人而非被
    告之車輛，將致他人生命或家庭之破碎，是本件車禍事故足
    令原告有所警惕，其所請求精神慰撫金部分，亦無理由等語
    ，資為抗辯。並為答辯聲明：駁回原告之訴。
丙、得心證之理由：
一、原告所主張被告於前開時、地違反不得臨時停車之規定而將
    上開車輛停放在劃設有紅實線之禁止臨時停車標線路段，且
    停車時車身占用外側車道，適原告自後方駕駛前揭重型機車
    行經該處衝撞被告上開車輛，致原告當場人、車倒地，受有
    前述傷害；而被告此過失傷害行為，業經臺灣桃園地方法院
    檢察署檢察官以98年度偵字第15267 號聲請簡易判決處刑；
    並經本院以98年度桃交簡字第3242號刑事簡易判決判處罪刑
    在案等事實及被告所抗辯稱本件車禍事故發生時，原告已飲
    酒逾量，經員警測得其呼氣之酒精濃度達每公升0.39毫克，
    達於不能安全駕駛交通工具之狀態，原告此酒醉駕車之行為
    ，亦經臺灣桃園地方法院檢察署檢察官以98年度偵字第8361
    號為緩起訴處分，並經前開刑事判決認定無誤等事實，均為
    兩造所互不爭執，並有診斷證明書、臺灣桃園地方法院檢察
    署檢察官98年度偵字第15267 號聲請簡易判決處刑書影本、
    臺灣高等法院被告前案紀錄表、本院98年度桃交簡字第3242
    號刑事簡易判決、臺灣桃園地方法院檢察署檢察官98年度偵
    字第8361號緩起訴處分書影本各1 份附卷可稽（見本院98年
    度桃交簡附民字第142 號卷第4 頁至第7 頁、本院卷第2 頁
    至第4 頁、第13頁），已堪信為真實。
二、兩造於99年3 月22日本院言詞辯論時（見本院卷第23頁），
    協議簡化本件爭點為：(1)原告請求之各項損害金額是否有理
    由？(2)原告是否與有過失？
三、本院之判斷：
（一）醫療費用部分：原告就其因本件車禍受傷支出醫療費用合
      計116,226 元之事實，業據提出長庚醫療財團法人林口長
      庚紀念醫院（下稱林口長庚醫院）醫療費用繳費證明影本
      乙紙為證（見本院卷第28頁），參以原告所受上開傷害之
      內容，尚足認原告此部分支出之醫療費用金額並無不必要
      之嫌，是本院認為原告此部分之主張，容可採信。
（二）營養費部分：此部分原告主張支出5 千元，然僅據提出購
      買鈣補骨力2,250 元之收據影本1 紙（見本院卷第33頁）
      ，而依原告所受之傷害較嚴重者主要在於雙股股骨骨折之
      情事觀之，原告為此而食用上開補充食品，尚合於目前經
      濟狀況及一般社會觀念，故此部分之支出，本院認為尚屬
      必要之支出，至其餘金額之部分，原告既未能舉證以實其
      說，即不足採。
（三）看護費之部分：就原告受傷後須人看護之期間，經查，依
      前揭診斷證明書之記載，原告係於98年2 月22日住院，於
      98年3 月8 日出院，住院期間需人照護（見本院98年度桃
      交簡附民字第142 號卷）；而依本院再函詢之結果，原告
      出院後，迄至99年4 月10日回診時，病況恢復良好等情，
      有林口長庚醫院99年5 月6 日（99）長庚院法字第0347號
      覆函在卷可稽（見本院卷第59頁）。是本院綜合上情，認
      為原告受傷後生活無法自理，須人看護之期間應以上開住
      院期間為限，則此期間總計即為15日。另就住院期間每日
      看護費之部分，原告主張為每日2,200 元，此金額尚與目
      前本院已知之一般全天候看護行情無違，應屬可採。基上
      計算，原告所得請求之看護費用總計應為33,000元為可採
      。至原告雖提出看護證明書影本2 紙，欲證明其有支出合
      計180 天看護費用之事實（見本院卷第31頁、第32頁），
      然原告有必要請人看護之期間既僅住院期間之15日，則在
      此之外，即使原告確有另行請人看護，其支出之費用，亦
      難認為有所必要，即與本件被告之侵權行為間，不能認為
      有相當因果關係，自不足採。
（四）就醫交通費部分：經查，原告出院後依上開林口長庚醫院
      覆函所稱，迄回函時，仍須持續門診追蹤等語，故其自仍
      有至上開醫院門診之必要。又原告之住所係在桃園市，其
      前往臺北縣林口鄉之林口長庚醫院就醫，有支出交通費用
      之必要，並無疑義；且依原告傷勢行動必有所不便而言，
      亦足認定有搭乘計程車之必要，而其自98年3 月18日起至
      98年12月2 日止即已就醫8 次，有林口長庚醫院繳費證明
      影本上所載就醫日期可稽（見本院卷第28頁），則此期間
      原告所主張之交通費4,500 元，核即與以一般計程車費率
      計算之車資大致相符，故本院認原告此部分主張之金額為
      可採。
（五）至原告所主張其母親因照顧原告3 個月無法工作之損失部
      分，姑不論此部分之事實是否屬實，然因原告須請人看護
      之必要期間及費用已如前述，則其母親即使有另外照顧原
      告之行為，亦非屬必要之損害，與原告本件傷害無相當因
      果關係，自難憑採。
（六）原告所主張之薪資損失部分，則查，依上開林口長庚醫院
      覆函所述，臨床上係建議術後休養約6 個月，期間無法從
      事保險業務之外勤工作等語，堪見原告所主張其不能工作
      之期間6 個月之部分為可採。而原告勞保投保薪資為每月
      21,000元，有原告勞工保險被保險人投保資料表影本1 紙
      附卷足參（見本院卷第30頁）；且其於96年度有薪資收入
      195,000 元，97年度薪資收入則為16,871元，有本院依職
      權查詢之原告稅務電子閘門財產所得調件明細表可憑（見
      本院卷第43頁至第46頁），雖原告主張其自97年12月8 日
      起至98年2 月止，有薪資15萬元之收入，有原告之薪資證
      明影本1 紙在卷可參（見本院卷第29頁），然綜合原告上
      開收入能力及情形以觀，難認其每月能有固定達5 萬元以
      上之收入，是本院認為其每月平均收入，仍應以其勞保投
      保薪資為標準計算，始為公允。基上所陳，原告因本件車
      禍受傷後不能工作所損失之收入，即應以126,000 元為可
      採（計算式：21,000元/ 月×6 個月＝126,000 元）。至
      原告所主張其所受上開傷害屬殘廢等級第11級，喪失勞動
      能力程度38.45 % 之事實，則未見原告舉證證明；加以依
      上開林口長庚醫院覆函所指依其病況研判，傷勢若無特殊
      變化，應可完全治癒等語，更堪認原告所主張其殘廢而喪
      失勞動能力乙節，並不屬實。
（七）原告所主張支出機車修理費22,920元之事實部分，原告未
      能提出證據證明所騎乘之機車係其所有、此機車因損壞確
      須支出上開金額修理費等事實，僅提出機車買賣合約書影
      本1 紙為證（見本院卷第34頁），就上開應證事實之證明
      力尚有未足，是原告此部分之主張，為無足採。
（八）精神慰撫金之部分，本院審酌原告為72年5 月9 日生，於
      本件車禍受傷時年紀26歲，學歷為高職畢業，經歷為美髮
      業、私人公司內勤文書工作、保險業務員，現則從事私人
      公司之內勤工作，每月收入約17,000元，96年度、97年度
      所得如上開所述，名下財產則有坐落臺北市南港區面積各
      為1.33平方公尺、4.66平方公尺、11.64 平方公尺，應有
      部分均為0.04444 之土地3 筆。另被告則為51年11月5 日
      生，於本件車禍時年紀47歲，學歷為國中畢業，經歷為迄
      今均從事賣魚工作，每月收入約1 萬餘元，96年度有所得
      614,851 元，97年度有所得733,740 元，名下財產總額則
      有310 萬餘元等情，除為兩造於本院99年3 月22日言詞辯
      論時所各自陳述而互不爭執外，並有兩造之稅務電子閘門
      財產所得調件明細表在卷可憑（見本院卷第37頁至第46頁
      ）及本件車禍發生之經過、原告所受傷害之嚴重情形及醫
      療之手段等可能導致精神上之痛苦程度、現今社會經濟狀
      況等一切情事，認本件原告請求精神慰撫金10萬元，尚屬
      適當。
（九）綜上所述，本件原告所主張之損失金額，以381,976 元為
      可採（計算式：醫療費用116,226 元＋營養費2,250 元＋
      看護費33,000元＋就醫交通費4,500 元＋不能工作之損失
      126,000元＋慰撫金10萬元＝381,976元）。
四、按因故意或過失，不法侵害他人之權利者，負損害賠償責任
    ，民法第184 條第1 項前段定有明文。再按不法侵害他人之
    身體或健康者，對於被害人因此喪失或減少勞動能力或增加
    生活上之需要時，應負損害賠償責任；不法侵害他人之身體
    、健康、名譽、自由、信用、隱私、貞操，或不法侵害其他
    人格法益而情節重大者，被害人雖非財產上之損害，亦得請
    求賠償相當之金額。其名譽被侵害者，並得請求回復名譽之
    適當處分，民法第193 條第1 項、第195 條第1 項分別定有
    明文。本件被告有上開過失行為而致原告受有前述傷害結果
    ，其間具有相當因果關係，衡諸經驗法則尚無疑義；則原告
    就其所受之財產上及非財產上之損害，均請求被告賠償，依
    上開法律規定，洵屬有據。
五、再按損害之發生或擴大，被害人與有過失者，法院得減輕賠
    償金額，或免除之，民法第217 條第1 項定有明文。經查，
    本件被告於深夜視線不佳之時刻，貿然將車輛停放在劃設有
    紅實線之禁止臨時停車標線路段，停車時車身又占用外側車
    道，是其就本件車禍事故之發生，固有過失；然原告飲酒後
    呼氣之酒精濃度已達每公升0.39毫克，處於不能安全駕駛交
    通工具之狀態，仍騎乘上開機車行駛路上，顯見原告就本件
    車禍事故之發生亦與有過失甚明。本院依上開車禍情節及兩
    造過失情形，認被告就本件車禍之發生，應負4/10之過失責
    任，原告應負之與有過失程度則以6/10為適當。
六、綜上所述，本院認為本件原告所得請求被告賠償之金額，以
    上開與有過失之比例計算後，應以152,790 元為適當（計算
    式：381,976 ×4/10＝152,790 ，小數點以下四捨五入），
    則原告逾此金額之請求，自屬無據。
七、末按給付無確定期限者，債務人於債權人得請求給付時，經
    其催告而未為給付，自受催告時起，負遲延責任。其經債權
    人起訴而送達訴狀，或依督促程序送達支付命令，或為其他
    相類之行為者，與催告有同一之效力；遲延之債務，以支付
    金錢為標的者，債權人得請求依法定利率計算之遲延利息；
    應付利息之債務，其利率未經約定，亦無法律可據者，週年
    利率為5%，民法第229 條第2 項、第233 條第1項 前段、第
    203 條分別定有明文。本件係屬侵權行為損害賠償之債，自
    屬無確定期限者；又係以支付金錢為標的，則依上揭法律規
    定，原告就被告應給付之金額部分，一併請求自起訴狀繕本
    送達翌日即98年10月8 日（見本院98年度桃交簡附民字第14
    2 號卷第8 頁送達證書所載）起至清償日止，按法定利率即
    年息5%計算之利息，於法亦屬有據。
八、從而，原告依民法侵權行為規定之法律關係，請求被告給付
    原告152,790 元及自98年10月8 日起至清償日止，按週年利
    率5%計算之利息，為有理由，應予准許。原告逾上開範圍所
    為之請求，則為無理由，應予駁回。
九、本件事證已臻明確，兩造其餘攻擊或防禦方法及未經援用之
    證據，經本院斟酌後，認為均不足以影響本判決之結果，自
    無再逐一詳予論駁之必要，併此敘明。
十、本判決所命被告給付原告之金額未逾50萬元，依民事訴訟法
    第389 條第1 項第5 款規定，應依職權宣告假執行。此部分
    原告雖陳明願供擔保請求宣告假執行，惟僅係促請本院為上
    開宣告假執行職權之發動。另其餘原告之訴經駁回之部分，
    其假執行之聲請已失所附麗，應併駁回之。
據上論結，本件原告之訴為一部有理由，一部無理由，依民事訴
訟法第79條、第389 條第1 項第5 款，判決如主文。
中    華    民    國    99    年    6     月    28    日
              民事第二庭    法  官  張震武
以上正本係照原本作成
如對本判決上訴，須於判決送達後20日內向本院提出上訴狀
中    華    民    國    99    年    6     月    28    日
                            書記官  顏伯儒

司法院資訊處製作；財團法人民間司法改革基金會備份。
